【裁判字號】    91,上訴,1911
【裁判日期】    920122
【裁判案由】    違反毒品危害防制條例
【裁判全文】
臺灣高等法院高雄分院刑事判決                  九十一年度上訴字第一九一一號
    上  訴  人
    即  被  告  乙○○  男  四.
    指定辯護人  本院公設辯護人  李佩娟
右上訴人因違反毒品危害防制條例案件，不服臺灣高雄地方法院九十一年度訴字第二
二○六號中華民國九十一年九月三十日第一審判決（起訴案號：臺灣高雄地方法院檢
察署九十一年度偵字第一三○三二號），提起上訴，本院判決如左：
      主  文
原判決撤銷。
乙○○共同運輸第二級毒品，未遂，累犯，處有期徒刑參年柒月，褫奪公權參年。
扣案之安非他命壹包（驗後淨重玖佰玖拾玖點肆壹公克）沒收銷燬之；新台幣伍仟元
沒收，其中新台幣柒拾元部分，如全部或一部不能沒收時，以其財產抵償之。
      事  實
一、乙○○前曾於民國八十年間，因違反麻醉藥品管理條例案件，經臺灣高等法院高
    雄分院判處有期徒刑八年確定，並於八十八年六月七日執行完畢。詎乙○○仍不
    知悔改，復於九十一年六月二十六日十二時許，在高雄市旗津區中洲里中洲巷七
    四之三號住處，受一不詳姓名年籍綽號「邱仔」之成年男子所託，應允以新台幣
    （下同）一萬元之代價，將第二級毒品安非他命攜至台北客運總站後，即依約於
    同日晚間八時三十分許，至高雄市三民區○○○路二０六號阿囉哈客運站與該綽
    號「邱仔」之男子碰面，並基於共同運輸第二級毒品安非他命之犯意聯絡及行為
    分擔，由該綽號「邱仔」之男子，交付一部分代價五千元及以紙袋盛裝，內藏有
    第二級毒品安非他命一包（驗前毛重一○一○‧一七公克，驗後淨重九九九‧四
    一公克）之茶葉罐予乙○○，乙○○隨即購買當晚九時之客運車票準備北上。在
    候車之際，為掩人耳目，乃將該茶葉罐置於目光可及之他處，並在該處購買黑輪
    、米血等物食用。嗣於該班次之客運車進站後，乙○○乃起身並手提前開裝有茶
    葉罐之紙袋準備搭車，見先前曾在客運車站內臨檢，而再次折返之巡邏員警顏禾
    杰、宋秀賢駕駛警車上前欲攔截時，立即折返該客運車站內，並將該紙袋藏置於
    櫃檯旁，惟仍因其神色緊張而經警當場查獲而運輸未遂，並扣得上開第二級毒品
    安非他命一包及退還車票後之餘款四千九百三十元。
二、案經高雄市政府警察局刑警大隊移送臺灣高雄地方法院檢察署檢察官偵查起訴。
      理  由
一、訊據上訴人即被告乙○○固坦認有於右揭時地，自綽號「邱仔」之成年男子收受
    裝有上開第二級毒品安非他命之茶葉罐，並擬搭乘阿囉哈客運車前往台北等事實
    不諱，惟矢口否認有何運輸毒品之犯行，辯稱：茶葉罐是因綽號「邱仔」者，知
    道伊要北上去找朋友玩，便要伊順道帶去台北客運總站，自然會有綽號「邱仔」
    的朋友來拿，並且會給伊一萬元帶回來給綽號「邱仔」者，不知道茶葉罐內裝的
    是安非他命云云。
二、然查，右揭事實，業據被告乙○○於警訊時供承在卷，坦承已明知該茶葉罐內所
    裝之物品係安非他命無訛，核與證人即查獲本件之員警顏禾杰於原審法院審理時
    證述：「當時我們巡邏經過，看到被告在如皇遊覽車旅客休息處站著等車，我們
    就上前盤查被告，第一次盤查時被告說要去台北找朋友要住二、三甲，我們問是
    否有帶行李，被告回答沒有，並說車子快來了，當時並沒有看到被告手上有帶任
    何東西，被告有出示身分證給我們，之後我們以無線電查核發現被告有毒品前科
    ，我們去巷子繞了一圈，又在第三間的遊覽車客運公司那邊看到被告坐在那邊吃
東西，這時也沒有看到被告手上有提東西，這時距離前次臨檢被告約十到十五分
    鐘，我們就在旁邊等要看被告是否有提行李，過沒有多久有二、三部遊覽車一起
    開過來，我們看到被告手上提了一個紙袋準備要上去其中的一部車子，他手上紙
    袋我們沒有看到是自那裡拿出來的，可能是先放在別處他視線可以看到的地方，
    於是我們就開警車過去，我們是著制服，被告有看到我們的警車，就折回當時他
    在吃東西的遊覽公司的櫃檯，站在櫃檯旁邊並把他手上的紙袋放在櫃檯進出處外
    面的邊邊，人就站在旁邊，我們其他二位就馬上上前，當時被告的神色很慌張，
    當時我們還不知道紙袋裡裝的是什麼東西，只是覺得他的行跡很可疑，第一次臨
    檢時他手上沒有拿任何東西，他的神色還滿鎮定的，第二次他有提紙袋，他看我
    們的神色是很慌張的。我們上前之後，我們將被告帶到外面並問被告先前不是說
    沒有帶東西，當時被告沒有回答，當時他的神情很緊張不知道要怎麼回答，之後
    得被告同意我們將紙袋裡的茶葉罐打開就看到一包白色大型夾鏈袋裡面裝著安非
    他命，茶葉罐的蓋子是用黑色膠布纏住的，並且在被告查到如扣案的現金，除此
    之外被告沒有攜帶任何的行李。警訊筆錄是依被告陳述據實制作，當時也有採尿
    ，扣案毒品也有」等語，及證人宋秀賢證陳：「我所目睹的情形如顏禾杰所述相
    同，被告當時看到我們時神情很緊張都傻眼了。當時被告的車票是先放在他口袋
    裡，我們要帶他走，站務人員問我們是否要退票，被告就自他口袋裡將車票拿出
    來，我拿給站務人員退票，退票的錢都交給被告，這些退票的錢也是包括在扣案
    的現金裡」等節相符，復有經檢驗呈第二級毒品甲基安非他命陽性反應之白色粉
    末一包（驗前毛重一○一○‧一七公克，驗後淨重九九九、四一公克）扣案可資
    佐憑，此有卷附之內政部警政署刑事警察局鑑定通知書一紙可參，依此，苟若被
    告前開所辯為真，豈會在員警仍不知其有持第二級毒品安非他命之情形下，一見
    員警欲再次上前攔檢時，即神色緊張的折返客運車站內，並將手中裝有第二級毒
    品安非他命之茶葉罐置於櫃檯旁，企圖掩飾該茶葉罐與其並無關聯，且對員警詢
    問何以先前聲稱未攜帶隨身物品之問話，有無法正常應對之舉，且被告於檢察官
    偵查中亦不否認該綽號「邱仔」之成年男子係以一萬元之代價請其送至台北，則
    以常情而論，本件若非屬毒品，豈有僅搭車至台北之輕易簡單行為，即可賺取一
    萬元之代價？足認被告應知茶葉罐內所裝者為第二級毒品安非他命甚為灼然。再
    者查扣之第二級毒品安非他命數量近一千公克，且被告已攜帶在身上，並購妥北
    上之客運車票正準備搭車前往台北，是應非所謂「零星夾帶」或「短途持送」之
    情形，則其主觀上有運輸第二級毒品安非他命之犯意至明。綜上所述，本件事證
    已明，被告所辯顯係卸責之詞，不足採信，犯行堪以認定。
三、查安非命他命係毒品危害防制條例第二條第二款所稱之第二級毒品，被告受綽號
    「邱仔」成年男子之委託，擬自高雄攜帶毒品安非他命北上後再行交付，顯有基
    於運輸之犯意至明，是核其所為，因在高雄客運車站，尚未搭車之際即被查獲而
    未遂，係犯毒品危害防制條例第四條第五項、第二項之運輸第二級毒品未遂罪。
    被告就上開犯行與綽號「邱仔」之成年男子間，有犯意之聯絡及行為之分擔，為
    共同正犯。被告持有第二級毒品，進而運輸，其持有之低度行為應為運輸之高度
    行為所吸收，不另論其持有第二級毒品罪。又被告前曾於八十年間，因違反麻醉
    藥品管理條例案件，經臺灣高等法院高雄分院判處有期徒刑八年確定，並於八十
    八年六月七日執行完畢乙節，有臺灣高等法院被告全國前案紀錄表一紙在卷可稽
    ，其於五年內，再犯本件有期徒刑以上之罪，為累犯，應依刑法第四十七條之規
    定加重其刑（法定本刑無期徒刑部分，依法不得加重），被告行為尚屬未遂，併
    依刑法第二十六條前段之規定減輕其刑。被告同時有加重減輕事由，應予先加重
    後減輕之。
四、原審據以論罪科刑，固非無見。惟本件被告犯罪之日期係九十一年六月二十六日
    ，原判決誤為係九十一年八月二十六日，其事實之認定尚有未洽。又本件被告因
    在高雄客運車站，尚未搭車之際即被查獲，其行為尚屬運輸未遂，原判決誤為運
    輸既遂，亦有未洽。被告上訴意旨，仍執前詞，否認犯罪，指摘原判決不當，雖
    無理由，但原判決既有上開可議之處，自仍應由本院將原判決撤銷改判。爰審酌
    被告運輸第二級毒品，助長毒品之氾濫，危害國人及社會治安至鉅，情節不輕，
    本不宜輕縱，惟念其係因無工作，為貪圖一萬元之代價，而受託運送致罹重典，
    並非主謀者，且尚未上車即被查獲等一切情狀，量處如主文第二項所示之刑，且
    依其犯罪之性質，本院認有褫奪公權之必要，爰併諭知褫奪公權三年。扣案之第
    二級毒品安非他命一包（驗前毛重一○一○‧一七公克，驗後淨重九九九、四一
    公克）係毒品，不問屬於被告與否，依毒品危害防制條例第十八條第一項前段之
    規定沒收銷燬之，另扣案之四千九百三十元為被告犯罪所得之財物，依同法第十
    九條第一項之規定沒收。至被告所收受五千元扣除扣案四千九百三十元後之七十
    元（未扣案），亦應依同條項之規定沒收，如全部或一部不能沒收時，以其財產
    抵償之。
據上論結，應依刑事訴訟法第三百六十九條第一項前段、第三百六十四條、第二百九
十九條第一項前段、毒品危害防制條例第四條第五項、第二項、第十八條第一項前段
、第十九條第一項，刑法第十一條、第二十六條前段、第二十八條、第三十七條第二
項、第四十七條，判決如主文。
本案經檢察官王登榮到庭執行職務。
中    華    民    國     九十二     年       一       月      二十二    日
                              臺灣高等法院高雄分院刑事第九庭
                                  審判長法官  張明松
                                        法官  張盛喜
                                        法官  任森銓
右正本證明與原本無異。
如不服本判決應於收受本判決後十日內向本院提出上訴書狀，其未述上訴理由者，
並得於提起上訴後十日內向本院補提理由書狀（均須按他造當事人之人數附繕本)「
切勿逕送上級法院」。
                                      書記官  施耀程
中    華    民    國     九十二     年       一       月     二十四     日
附錄：本判決論罪科刑法條：
毒品危害防制條例第四條
製造、運輸、販賣第一級毒品者，處死刑或無期徒刑；處無期徒刑者，得併科新臺幣
一千萬元以下罰金。
製造、運輸、販賣第二級毒品者，處無期徒刑或七年以上有期徒刑，得併科新臺幣七
百萬元以下罰金。
製造、運輸、販賣第三級毒品者，處五年以上有期徒刑，得併科新臺幣五百萬元以下
罰金。
製造、運輸、販賣專供製造或施用毒品之器具者，處一年以上七年以下有期徒刑，得
併科新臺幣一百萬元以下罰金。
前四項之未遂犯罰之。
                                                                        Ｋ


司法院資訊處製作；財團法人民間司法改革基金會備份。
